【裁判字號】    90,訴,13
【裁判日期】    900427
【裁判案由】    清償借款
【裁判全文】
臺灣澎湖地方法院民事判決  九十年度訴字第一三號
    原      告  澎湖區漁會
    法定代理人  丁○○
    訴訟代理人  丙○○
    被      告  乙○○
                甲○○
右當事人間請求清償借款事件，本院判決如左：
    主    文
被告應連帶給付原告新台幣伍拾捌萬陸仟元，及自民國八十八年十二月十九日起至清
償日止，按週年利率百分之五點五計算之利息，並自民國八十九年六月十九日起至清
償日止，其逾期在六個月以內者，按上開利率百分之十，超過六個月者，按上開利率
百分之二十計算之違約金。
訴訟費用由被告連帶負擔。
    事    實
甲、原告方面：
一、聲明：如主文所示。
二、陳述：被告乙○○於民國八十七年十二月十八日向原告借款新台幣九十（下同）
    萬元，並由另一被告甲○○為連帶保證人，且提供被告乙○○所有海安利八號漁
    船設定抵押權，約定清償期限為七年，至民國九十四年十二月十八日止，並以六
    個月為一期共分十四期繳納本息。詎料八十八年七月三日，海安利八號漁船於望
    安鄉三塭礁海域，因機械故障擱淺全毀，經被告乙○○於八十八年七月十七日陳
    情海難之事，原告同意變更償還條件為自八十八年六月十八日起至九十年六月十
    七日止僅繳納利息，自九十年六月十八日起至九十四年十二月十八日止攤還本金
    ，九十年一月二十九日被告乙○○又申請經原告同意將其所有海安利八號漁船執
    照（俗稱船牌）以三十萬元出售，並於八十九年四月十二日將出售漁船執照價款
    償還原告，餘欠本金五十八萬六千元，及自八十八年十二月十九日起至清償日止
    之利息與違約金未償還，惟因被告乙○○等二人未能依照約定繳納利息，屢經催
    討均置之不理，依被告乙○○等二人授信約定書第五條第一款約定原告得隨時減
    少對立約人（被告乙○○等二人）之授信額度或縮短借款期限，或視為全部到期
    。原告爰依民事訴訟法第五百零八條規定，聲請鈞院對被告乙○○等二人發支付
    命令促其清償。今被告乙○○等二人對於鈞院核發之支付命令提出異議，異議狀
    內亦未能述明異議之理由，實有拖延債務之清償責任。本案為政府專案貸款如有
    逾期則視為全部到期，無借款期限之利益，貸款利息應依中國農民銀行基本放款
    利率百分之七點九計息及加收違約金，惟因九十年三月二十七日第一次言詞辯論
    庭，被告二人陳述漁船沉沒，目前受僱於他船，生活貧苦無法負擔，且被告於九
    十年三月二十七日第一次言詞辯論時，對於系爭標的之本金部份坦承不諱，利息
    、違約金部份則當庭請求減免，原告見其情可憫，故而從優計息以舒其困。原告
    爰陳明事實，狀請鈞院鑒核，賜准判決如訴之聲明。
三、證據：提出船舶抵押契約書、借款申請書、貸款借據、澎湖區漁會放款備查卡、
    交易明細表、澎湖區漁會授信約定書為證。
乙、被告方面：
一、聲明：原告之訴駁回。
二、陳述：我們有借該筆錢，還了一部份，還有一部份未清償，還欠五十八萬多元，
    希望慢慢清償。
    理    由
一、原告主張：被告乙○○邀同甲○○為連帶保證人，於民國八十七年十二月十八日
    向原告借款九十萬元，約定利息按中國農民銀行放款利率年息百分之七點九計算
    ，逾期六個月以內者，按上述利率百分之十，超過六個月者，按上述利率百分之
    二十加收違約金，但被告並未按時攤還本息，尚欠本金五十八萬六千元，及自八
    十八年十二月十九日起至清償日止之利息與違約金未償還，姑念被告船舶發生海
    難，而減縮被告應償還之金額如訴之聲明所示等情，業據原告提出船舶抵押契約
    書、借款申請書、貸款借據、澎湖區漁會放款備查卡、交易明細表、澎湖區漁會
    授信約定書為證。而被告對於原告上述主張，並未抗辯，自堪信為真實。
二、從而，原告依據消費借貸以及連帶保證法律關係，訴請被告應連帶給付原告五十
    八萬六千元，及自民國八十八年十二月十九日起至清償日止，按週年利率百分之
    五點五計算之利息，並自民國八十九年六月十九日起至清償日止，其逾期在六個
    月以內者，按上開利率百分之十，超過六個月者，按上開利率百分之二十計算之
    違約金，為有理由，應予准許。
三、結論：本件原告之訴為有理由，依民事訴訟法第八十五條第二項，判決如主文。
中      華      民      國      九十    年      四      月    二十七    日
~B臺灣澎湖地方法院民事庭
~B    法      官  陳介安
右正本係照原本作成。
如對本判決上訴，須於判決送達後二十日內，向本院提出上訴狀(須附繕本)。
中      華      民      國    九十      年      四      月     三十     日
~B    法院書記官  林德盛


司法院資訊處製作；財團法人民間司法改革基金會備份。
